臺灣新竹地方法院交通事件裁定　　　　　　　　　　九十一年度交聲字第一五三號
　　原處分機關　交通部公路總局新竹區監理所新竹市監理站
　　異　議　人
　　即受處分人　甲○○
右列異議人即受處分人因違反道路交通管理處罰條例事件，對於交通部公路總局新竹
區監理所新竹市監理站中華民國九十一年九月三日所為之處分（原處分案號：竹監自
字第裁五○—Ｅ00000000號），聲明異議，本院裁定如左：
    主  文
異議駁回。
    理  由
一、按汽車駕駛人，駕駛汽車在道路上蛇行，或以其他危險方式駕車者，處新臺幣六
    千元以上二萬四千元以下罰鍰，並當場禁止其駕駛。二輛以上之汽車共同違反第
    一項規定，或在道路上競駛、競技者，處汽車駕駛人新臺幣三萬元以上九萬元以
    下罰鍰，並當場禁止其駕駛及吊銷其駕駛執照；又汽車駕駛人，駕駛汽車有違反
    本條例之行為，經交通勤務警察或依法令執行交通稽查任務人員制止時，不聽制
    止或拒絕停車接受稽查而逃逸者，除按各該條規定處罰外，處新臺幣三千元以上
    六千元以下罰鍰，道路交通管理處罰條例第四十三條第三項、第一項、第六十條
    第一項分別定有明文。
二、本件異議意旨略以：異議人即受處分人甲○○於民國九十一年六月十五日十一時
    ，駕駛車號二Ｌ—八七○五號自小客車，與友人前往新竹市南寮漁港釣魚，於次
    日凌晨四點離開，雖曾在回家前看到路旁有不少飆車族競速駕駛，然並未與該些
    人士等於道路競技，亦無拒絕受檢逃逸，舉發員警並未舉出渠是與何車號車輛同
    行作危險方式在道路上駕駛，亦未有任何錄影帶證明，且一般警察攔檢時都會有
    很多設備，包括反光錐、穿反光背心及有數名警察將一個車道封閉，以及吹哨子
    或鳴笛之類，而且警察應該有照相，就算有攔，攔不停也應該去追，本案卻都沒
    有如此做，且異議人確無此違規事實，為此不服原處分，請求撤銷原處分云云。
三、經查，本件受處分人即異議人甲○○於九十一年六月十六日四時二十六分許，駕
    駛車號二Ｌ—八七○五號自小客車，在新竹市南寮漁港內有不少飆車族聚集之路
    段，以時速六、七十公里之速度，與其他二輛車共同在道路上行駛，經舉發員警
    乙○○以指揮棒指示靠邊停車，該車拒絕停車檢查，並加速逃逸之違規事實，業
    據證人即目睹受處分人前揭違規事實之警員乙○○於本院九十一年十月二十三日
    調查時，以具結擔保其供述之真實性，並在負擔偽證罪之處罰心理下證稱：當時
    那三輛車是從對向車道的慢車道經過，而道路中間只有雙黃線並沒有分隔島，我
    當時有舉起指揮棒，示意要那三輛車減速，‧‧‧因為當時對向車道的人行道上
    及慢車道邊有大約三十幾個人在聚集，也有自小客車八、九臺停在那裡，所以會
    很危險。（你認為異議人有沒有拒絕停車受檢之行為？）正常人都會停，因為指
    揮棒拿起來，就是要他們停車，可是那三輛車都不停。（你當時是在這邊的快車
    道上攔對向慢車道上的自小客車，你確定他們看得到嗎？）看得到，因為車道的
    距離並不是很遠，而且我是上前攔。我舉指揮棒的目的，就是要駕駛人停下來，
    告訴他們要減速行駛。而且我們一般舉起指揮棒時，駕駛人都會把車輛停下來，
    看看發生什麼事等語綦詳，而證人乙○○乃為原處分機關所認定受處分人有前開
    違規行為之原證人，其並到庭以言詞供述本件訴訟上之待證事實，即受處分人有
    前開違規事實，本院由其上開證詞已得有受處分人確有上開違規行為之心證，且
    於本件卷存證據資料內並無任何積極證據足以證明證人乙○○上開證詞係屬虛偽
    ，亦無足以令人顯信證人乙○○之證述為不可採之品性證據或前科證據存在，本
    院自不得僅以證人乙○○係本件開單告發之員警而全盤抹煞其在訴訟上所具有之
    原證人資格，而受處分人所聲請訊問之證人林永得及彭銘楷雖於本院訊問時證述
    ：當時確未看到警察攔停等語，然渠等均與受處分人為朋友關係，且於案發當時
    與受處分人同坐在前揭車上，客觀上已難期待渠等會正確翔實陳述案發當時不利
    受處分人之情形，況且受處分人於案發當天經過違規地點時是以時速五、六十公
    里之速度行駛，證人林永得復自承：忘記當時前方或後方是否有車等情，如此坐
    於後座的林永得又如何能確定確實並未有警察攔檢？而證人彭銘楷雖坐於前座，
    然其既非駕駛人，且於案發當時路旁又有眾多人車聚集，衡情其即非會一直注視
    前方之路況，如此其又豈能確定其未注意時確無警察攔檢？而除此之外，受處分
    人復無舉出或聲請本院調查其他對其有利之證據，以使本院對證人乙○○所供述
    受處分人違規之事實產生任何合理之懷疑，且交通警察掣單舉發違反道路交通管
    理處罰條例所列之違規事實，本質上為行政處分，係公務員基於職務上之權力，
    依法就特定之具體事件所為之具公法上效果之單方面行政行為，基於公務員為公
    法上行為具有公信力之原則，該行政行為當可被推定為真正，其據以依法處分之
    事實認定亦為正確無誤，本此公信原則，乃立法者賦予行政機關制定違反道路交
    通事件統一裁罰標準及處理細則，使勤務員警得當機處分以達其維護交通秩序、
    安全之行政目的，反之，若謂公務員一切行政行為均需預留證據以證其實，則國
    家行政勢必窒礙難行，據此，刑事訴訟法就犯罪證據有關之規定中與屬行政秩序
    罰之交通違規裁罰本質不合之部分，自不在準用之列，從而，受處分人既未就執
    勤員警即證人乙○○之舉發有誤提出其他除證人林永得及彭銘楷所言以外之相關
    證據以供調查，本院經查亦無任何其他積極證據足資證明證人乙○○有捏造事實
    違法取締之情事，則執勤員警即證人乙○○本其維護交通秩序、安全職責所為之
    舉發，自應受到合法、正確之推定。再者，受處分人雖陳稱：本件警員並未設置
    反光錐，穿反光背心，也未封閉車道，復未鳴笛或吹哨子，與一般攔停之常情不
    符云云，然按攔車要領為持紅旗或指揮棒準備攔車，必要時使用喇叭告訴違規人
    ，或閃爍前大燈警示違規人靠邊停車，必要時以擴音器引導違規人到達停車地點
    ；對於不符稽查取締逃逸之車輛，可記錄其車號與時、地及其他資料，逕行舉發
    或通知前方崗哨攔車處理，除有乘載重要案犯顯有犯罪嫌疑，或為贓車者外，不
    可尾追，此為新竹市警察局第一分局九十一年十二月六日以（九十一）竹市警一
    分刑字第○九一○○二四七一八號函送之交通警察勤務手冊第六項稽查第二部分
    及第三部分攔車要領規定甚明，是以值勤警員攔停時並非當然必須使用反光錐，
    穿反光背心，封閉車道，鳴笛及吹哨子，而當攔檢不停時也並非即必須尾追，是
    以受處分人所陳稱上情即非可採。綜上，本件異議人即受處分人既未能提出證據
    供本院調查以資證明其無違規行為，其雖以前開情詞為辯，尚難認為可採，本件
    事證明確，受處分人有上述違規行為應堪認定。
四、綜上所述，受處分人確有在上開時地二輛以上汽車共同在道路上以危險方式駕駛
    及拒絕停車接受稽查而逃逸之違規行為，從而原處分機關依前揭道路交通管理處
    罰條例第四十三條第三項、第四項、第六十條第一項、違反道路交通管理事件統
    一裁罰標準表之規定，總計裁處異議人罰鍰新臺幣三萬三千元，吊銷駕駛執照、
    吊扣汽車牌照三個月，核無違誤，本件受處分人之異議為無理由，自應將其異議
    駁回。
據上論斷，應依道路交通案件處理辦法第十九條，裁定如主文。
中      華      民      國    九十一    年      十二    月    三十一    日
                                      臺灣新竹地方法院交通法庭
                                            法  官  楊  惠  芬
右正本證明與原本無異。
如不服本裁定，應於裁定送達後五日內向本院提出抗告狀。
                                            書記官  鄭  明  枝
中      華      民      國    九十一    年      十二    月    三十一    日
